【裁判字號】    98,上訴,1597
【裁判日期】    980929
【裁判案由】    強盜等
【裁判全文】
臺灣高等法院臺中分院刑事判決        98年度上訴字第1597號
上  訴  人
即  被  告  沈維森
            許永富
            黃健彰
上  一  人
選任辯護人  林建宏律師
上列上訴人等因強盜等案件，不服臺灣彰化地方法院98年度訴字
第175號中華民國98年5月19日第一審判決（起訴案號：臺灣彰化
地方法院檢察署97年度偵字第10153、10236號），提起上訴，本
院判決如下：
    主  文
上訴駁回。
    理  由
一、按依刑事訴訟法第350條、第361條、第362條、第367條規定
    ，不服地方法院之第一審判決而上訴者，須提出上訴書狀，
    並應敘述具體理由，為上訴必備之程式；其所提出之書狀未
    敘述上訴理由，或僅曾以言詞陳述上訴理由者，均應於上訴
    期間屆滿後20日內補提理由書於第一審法院。第一審法院經
    形式審查，認逾期未補提上訴理由者，應定期間先命補正；
    逾期未補正者，為上訴不合法律上之程式，應以裁定駁回。
    倘已提出上訴理由，但所提非屬具體理由者，則由第二審法
    院以上訴不合法律上之程式，判決駁回。而所謂具體理由，
    必係依據卷內既有訴訟資料或提出新事證，指摘或表明第一
    審判決有何採證認事、用法或量刑等足以影響判決本旨之不
    當或違法，而構成應予撤銷之具體事由，始克當之（例如：
    依憑證據法則具體指出所採證據何以不具證據能力，或依憑
    卷證資料，明確指出所為證據證明力之判斷如何違背經驗、
    論理法則）；倘僅泛言原判決認定事實錯誤、違背法令、量
    刑失之過重或輕縱，而未依上揭意旨指出具體事由，或形式
    上雖已指出具體事由，然該事由縱使屬實，亦不足以認為原
    判決有何不當或違法者（例如：對不具有調查必要性之證據
    ，法院未依聲請調查亦未說明理由，或援用證據不當，但除
    去該證據仍應為同一事實之認定），皆難謂係具體理由，俾
    與第二審上訴制度旨在請求第二審法院撤銷、變更第一審不
    當或違法之判決，以實現個案救濟之立法目的相契合，並節
    制濫行上訴（最高法院97年度臺上字第892號刑事判決意旨
    參照）。
二、上訴人即被告（下稱被告）沈維森上訴暨上訴理由狀所載理
    由略謂：(一)被告第一次強盜所使用之手槍，為塑膠材質之玩
    具手槍，顯係被告持以充當真槍以威嚇被害人用。就材質而
    言，塑膠之空氣槍，應非十分堅硬，重量亦應甚輕，體積雖
    較大，但因非利器，實無法成為擊打刺劃等危險行為之工具
    。未經扣案，無法鑑定是否具有殺傷力，亦無法勘驗其材質
    、重量、銳利度、外觀等，依無罪推定原則，既無證據證明
    被告所持有之玩具槍如持以攻擊人之身體，足以造成相當之
    傷害，而對人之生命、身體、安全構成威脅，具有危險性等
    ，即不宜逕認定為兇器，而以加重強盜罪相繩。(二)關於犯罪
    事實一(二)部分，扣案之手槍，經送內政部警政署刑事警察局
    鑑定結果認「送鑑空氣槍一枝（槍枝管制編號0000000000）
    ，認係氣體動力式槍枝，以小型高壓氣體鋼瓶內氣體為發射
    動力，經以經以金屬彈丸測試三次，其中彈丸最大發射速度
    為98公尺/秒，計算其動能為4.2焦耳，換算其單位面積動能
    為14焦耳/平方公分。‥‥殺傷力之相關數據：(一)依日本‥
    ‥20焦耳/平方公分‥‥(二)本局‥‥24焦耳/平方公分‥‥(三)
    美國‥‥約78.6焦耳」此有該局97年12月22日刑鑑字第0970
    174781號鑑驗通知書一份附卷可稽。被告持以充當真槍以威
    嚇被害人用，足認被告主觀上並無以該玩具手槍為兇器，客
    觀上亦不足作為兇器使用。被告沈維森所為，僅係犯刑法第
    328條第1項之普通強盜罪云云。
三、被告許永富上訴暨上訴理由狀所載理由略謂：被告許永富已
    坦承犯行，並已與被害人達成和解，犯後態度良好，認原審
    量刑過重。被告許永富自小即患有輕度智能障礙，思慮欠周
    ，請依法減輕其刑。被告許永富自犯案後，已深具悔意，請
    考量被告許永富並無前科，又僅國小畢業，教育程度不高，
    智識淺薄，法紀觀念亦有所欠缺，係因一時誤交朋友，致犯
    重典，請審酌上情，予以從輕量刑云云。
四、被告黃健彰上訴理由狀所載理由略謂：(一)證人沈維森於原審
    審判筆錄之證言：「該槍是伊向被告黃健彰所借」，僅能證
    明該槍係黃健彰的，不能證明被告黃健彰就共同被告沈維森
    於犯案時攜帶兇器一事知情；證人許永富之偵查筆錄：「問
    ：你所謂要恐嚇她，是否一開始和沈維森及黃健彰的計畫，
    就是要將陳江嬌帶到偏僻處，然後亮槍嚇她，再將她丟在該
    處？）是。」僅能證明黃健彰與其他共同被告一開始確實有
    計畫嚇告訴人陳江嬌，與之後發生之強盜行為並無干係。且
    證人許永富並曾於偵查表示：「（問：有無看到黃健彰拿手
    槍叫陳江嬌不要動？）沒有，我也不知道黃健彰有帶槍。」
    可知證人許永富就前述商議亮槍恐嚇之事並不知情，亦不知
    究竟誰有帶槍。再查，證人許永富本身有輕度智障，且渠於
    警詢與偵查時之證言反覆不定，證明力甚低，實不足以渠之
    證言論斷被告黃健彰知情共同被告沈維森攜帶兇器之事。(二)
    被告黃健彰就共同被告沈維森攜帶兇器之事既不知情，即無
    須就「攜帶兇器」一節負責。原審判決認被告黃健彰即使就
    「攜帶兇器」一事不知情，但因實行之行為仍在計畫範圍內
    ，仍應有加重條件規定之適用，使被告黃健彰就計畫範圍外
    之行為負擔刑責，實有不公。(三)原判決不應以被告不承認犯
    行，即論以犯後態度不佳而加重其刑。原審於判決書第10頁
    提及：「被告黃健彰則否認有犯罪事實一、(二)之攜帶兇器強
    盜犯行，僅坦承強制猥褻犯行，犯後態度不佳‥‥。」按刑
    事訴訟法禁止國家以「不擇手段」、「不問是非」及「不計
    代價」的方法求發現真實。尤其在判決結果確定以前，刑事
    訴訟尚在真實之發現過程，原審怎能以自己之主觀心證要求
    被告認罪，並因被告不認罪而加重判刑，倘被告確為無辜之
    人，渠之權利豈不受到過度侵害或犧牲，原審判決實有違刑
    事訴訟法之目的。(四)原審判決係以告訴人陳江嬌及證人即共
    同被告沈維森、許永富於偵查時之證述為憑，惟依最高法院
    判決意旨及學界通說，共同被告不利於被告之陳述與告訴人
    不利於被告之陳述，不可互為補強證據。因渠等均與被告立
    於對立之地位，且有因被告遭有罪判決而均可獲得之利益，
    渠等之證言自不得作為互為補強之證據云云。
五、惟查：
  (一)被告等因不服地方法院之第一審判決，被告沈維森98年6月1
    日向原審法院提出聲明上訴暨陳明上訴理由狀；被告許永富
    於98年6月2日向原審法院提出聲明上訴暨理由狀；被告黃健
    彰於98年6月23日向原審法院提出上訴理由狀，分別敘明上
    訴理由，依刑事訴訟法第361條第2項條文、立法修正理由及
    上開最高法院判決意旨，被告倘已提出上訴理由，但所提非
    屬具體理由者，由第二審法院以上訴不合法律上之程式，以
    判決駁回之。至於上訴理由是否具體，係屬第二審法院審查
    範圍，則不在命補正之列（參見法院辦理刑事訴訟案件應行
    注意事項第162點），合先敘明。
  (二)原審判決就認定被告沈維森、許永富、黃健彰犯罪所憑之證
    據，已經詳細調查審酌，經核無違證據及論理法則，對於被
    告等有利之證據及辯解，並說明如何不可採之理由。就量刑
    方面，亦已審酌被告犯罪之一切情狀而量處其刑，尚屬妥適
    ，並無過重或過輕之情形。被告等提起上訴，固具備形式上
    之理由，但均未提出新事證，以供調查。亦未依據卷內之訴
    訟資料，指摘原審判決有何足以影響判決本旨之不當或違法
    ，構成應予撤銷之具體事由。且查：(一)按刑法所謂之「兇器
    」，其種類並無限制，凡客觀上足對人之生命、身體、安全
    構成威脅，具有危險性之兇器均屬之，最高法院著有79年台
    上字第5253號判例，可資參照。槍砲、彈藥、刀械是否具有
    「殺傷力」，乃係作為是否屬於槍砲彈藥刀械管制條例第4
    條所列之管制槍砲、彈藥、刀械，得依該條例處罰之標準。
    二者之法律概念，並不相同，故具有「殺傷力」之槍砲、彈
    藥、刀械，可認為係屬刑法所稱之「兇器」，固無疑問。然
    非屬該條例管制之刀械，如小刀、水果刀、菜刀、柴刀等；
    或如一般之鐵鎚、螺絲起子、十字起子、老虎鉗等，在實務
    上亦均認為係「兇器」，均無疑問。原審認被告等犯案所攜
    帶之手槍，依其大小及材質，客觀上應對人之生命、身體具
    有危險性，足供作為兇器使用，經核並無不合。被告沈維森
    上訴意旨，以扣案之手槍經鑑定結果，認無殺傷力，即謂非
    屬「兇器」，僅係犯刑法第328條第1項之普通強盜罪云云，
    自非可採。(二)被告許永富上訴意旨所稱各節，均經原審判決
    一一說明在案，所請從輕量刑一節，亦屬無據。(三)被告黃健
    彰上訴意旨略謂：證人沈維森、許永富、告訴人陳江嬌之證
    言，不足以論斷被告黃健彰知情共同被告沈維森攜帶兇器之
    事，且其三人之證言，不得作為互為補強之證據；原判決不
    應以被告不承認犯行，即論以犯後態度不佳而加重其刑云云
    。惟查原審判決認定被告黃健彰共同犯攜帶兇器強盜之犯行
    ，並非僅以上開三證人之證述為唯一之依據，尚有路口監視
    畫面翻拍照片、車籍查詢、基本資料詳細畫面、通聯紀錄、
    現場電子地圖、扣案之黑色空氣手槍一支等，作為佐證資料
    ，被告黃健彰此部分所指，並不足採。又刑法第57條規定：
    「科刑時應以行為人之責任為基礎，並審酌一切情狀，尤應
    注意下列事項，為科刑輕重之標準：‥‥十、犯罪後之態度
    。」此外，法律規定對於犯罪後自白犯行，而減輕其刑者，
    所在多有，諸如貪污治罪條例、新修正之毒品危害防制條例
    等皆是，此均係為實現刑法「刑期無刑」、並鼓勵悔改向善
    之措施。否則，若對於坦承犯行、自白犯罪，或否認犯罪、
    耗費鉅大之司法資源者，均不分輕重，一律處以相同之刑，
    則無異鼓勵狡詐之風，對於坦承犯行者，更不公平，實非立
    法之本意。被告黃健彰雖指摘原審判決記載：被告黃健彰否
    認有攜帶兇器強盜犯行，僅坦承強制猥褻犯行，犯後態度不
    佳等情。然依原審判決第10頁第11行起，對於量刑之記載：
    「爰審酌被告3人均年輕力壯，不思循正當途徑獲取財物，
    而以強盜方式獲取他人財物，被告黃健彰更僅因一時之性慾
    ，而為強制猥褻犯行，從而造成告訴人張福隆、陳江嬌身體
    、精神、財產上之多重損失，危害社會善良秩序甚巨，惡性
    重大，且被告沈維森、黃健彰尚未與告訴人2人達成和解。
    ‥‥被告黃健彰則否認有犯罪事實一、(二)之攜帶兇器強盜犯
    行，僅坦承強制猥褻犯行，犯後態度不佳等情。並考量被告
    3 人於犯案過程中所扮演之角色，及犯罪之動機、目的、手
    段、犯罪行為人之生活狀況、品行、智識程度、與被害人之
    關係、犯罪所生之危險或損害及犯罪後之態度等一切情狀，
    分別量處如主文第1項至第3項所示之刑，並各定其應執行刑
    ，以示懲儆。」更無如被告黃健彰所述，僅對於其未坦承犯
    行，予以從重量刑之情事，被告黃健彰竟斷章取義，恣意曲
    解，殊無可採。況且，本件被告等所犯之攜帶兇器強盜罪，
    最輕法定本刑為七年以上有期徒刑，原審僅量處被告黃健彰
    有期徒刑八年，已屬低度之刑，實難謂為過重。綜上所述，
    被告等上訴意旨所稱各節，均係徒憑己意漫指原審判決不當
    ，均不足以動搖原判決認定犯罪事實及量刑之基礎，難認係
    具體理由，被告等之上訴顯然違背法律上之程式，均應予以
    駁回，並不經言詞辯論為之。
據上論斷，應依刑事訴訟法第367條前段、第372條，判決如主文
。
中    華    民    國    98    年    9     月    29    日
            刑事第十一庭  審判長法  官  陳  朱  貴
                                法  官  陳  慧  珊
                                法  官  郭  同  奇
上列正本證明與原本無異。
如不服本判決應於收受送達後十日內向本院提出上訴書狀，其未
敘述上訴理由者，並得於提起上訴後十日內向本院補提理由書（
均須按他造當事人之人數附繕本）「切勿逕送上級法院」。

                                書記官  康  孝  慈

中    華    民    國    98    年    9     月    29    日

司法院資訊處製作；財團法人民間司法改革基金會備份。
